【裁判字號】    97,訴,216
【裁判日期】    970408
【裁判案由】    侵權行為損害賠償
【裁判全文】
臺灣臺北地方法院民事判決               97年度訴字第216號
原      告  丙○○
訴訟代理人  鄭志政律師
被      告  乙○○
上列當事人間侵權行為損害賠償事件，本院於民國97年2月29日
言詞辯論終結，判決如下：
    主  文
被告應給付原告新臺幣貳拾萬元，及自民國九十六年十一月三十
日起至清償日止，按年息百分之五計算之利息。
原告其餘之訴駁回。
訴訟費用由原告負擔七分之二，其餘由被告負擔。
本判決原告勝訴部分得假執行；但被告以新臺幣貳拾萬元為原告
預供擔保，得免為假執行。
原告其餘假執行之聲請駁回。
    事實與理由
一、原告主張：原告和甲○○於民國74年1月6日結婚，婚後甲○
    ○沉迷於麻將與職業賭博事，二十多年來均賴原告從事公職
    照顧全家生活。原告於去年初就耳聞甲○○有出軌之行為，
    故於民國95年7月8日晚，於台北縣板橋市○○街36之5號「
    馥麗旅店」705室內，經由原告及警方按房間門達四分多鐘
    後才有人開門，查獲到甲○○與被告共處一室，被告上半身
    赤裸、下半身僅著內褲，且床鋪被褥還呈相當凌亂狀，其二
    人關係確實非比尋常。在此之前約兩、三天，其二人還相約
    到KTV一同唱歌，更相互到餐廳用餐，狀似歡愉親切，此又
    對原告精神上之痛苦無異為雪上加霜。另被告與甲○○在臺
    灣板橋地方法院檢察署偵查中更表示之前曾到過同一家賓館
    三次。被告在原告與甲○○婚姻關係中上開行為，依一般社
    會通念，已足夠破壞原告夫妻間共同生活的圓滿及幸福，顯
    已對原告基於配偶關係的身分法益構成不法重大侵害，被告
    行為破壞原告與配偶甲○○之婚姻關係共同生活之圓滿，自
    屬以故意以背於善良風俗之方法，加損害於他人，應依民法
    第184條第1項後段、同法第民法第195條第1項及第3項規定
    ，負非財產上之損害賠償責任。而原告從事公職三十多年，
    平日奉公守法，盡責照顧家庭，與同事亦相處和睦，更深受
    長官器重，但被告行為，讓原告成為鄰里、親友、同事間之
    笑柄，讓原告精神萬分痛苦，非筆墨所能形容。並聲明：(一)
    被告應給付原告新台幣（下同）70萬元，及自起訴狀繕本送
    達被告翌日起至清償日止，按年息5%計算之利息。(二)原告願
    供擔保，請准宣告假執行。
二、被告則以95年7月8日晚，於台北縣板橋市○○街36之5號「
    馥麗旅店」705室，原告按門鈴時，被告正好在洗澡，所以
    只穿了一件內褲就開門。被告認識原告，也知道甲○○（原
    名：林美櫻）已經結婚，伊與甲○○是同事，當天甲○○打
    牌到很晚，並說要喝酒，因甲○○酒品不好，才到旅館去喝
    酒。被告與甲○○並沒有曖昧關係，刑案已經不起訴處分。
    至於原告所提照片的人是被告，並不否認等語，資為抗辯。
    並聲明：原告之訴及假執行之聲請均駁回。
三、兩造不爭執事項：
  (一)原告與甲○○於74年1月6日結婚，96年1月9日經本院判決離
    婚（見本院卷第19頁）。
  (二)原告所提出原證2之照片其中赤裸、下半身著內褲之人為被
    告無誤。原證3之照片為95年7月8日晚，台北縣板橋市○○
    街36之5號「馥麗旅店」705室內，床鋪被褥情形。原證4為
    被告與甲○○在KTV之照片。
  (三)被告與甲○○曾經一起到賓館三次。
  (四)原告對被告提出妨害家庭之告訴，經臺灣板橋地方法院檢察
    署以95年度偵字第18450號為不起訴處分，並經臺灣高等法
    院檢察署以96年度上聲議字第1991號處分書駁回原告再議之
    聲請。
四、得心證之理由：
    原告主張被告在原告與甲○○婚姻關係存續中有破壞原告與
    甲○○婚姻生活之圓滿之行為，被告應負侵權行為損害賠償
    責任等語。被告坦承曾與甲○○在賓館共處一室等，但否認
    有曖昧關係，並以前開情詞置辯，故本件應審酌之爭點在於
    ：被告之行為是否對原告構成侵權行為？如是，則原告請求
    之損害賠償金額以若干為合理？茲析述如次：
    (一)被告之行為是否對原告構成侵權行為？
      按因故意或過失，不法侵害他人之權利者，負損害賠償責
      任。故意以背於善良風俗之方法，加損害於他人者，亦同
      。民法第184條第1項定有明文。次按不法侵害他人之身體
      、健康、名譽、自由、信用、隱私、貞操，或不法侵害其
      他人格法益而情節重大者，被害人雖非財產上之損害，亦
      得請求賠償相當之金額。其名譽被侵害者，並得請求回復
      名譽之適當處分。前二項規定，於不法侵害他人基於父、
      母、子、女或配偶關係之身分法益而情節重大者，準用之
      。民法第195條第1項、第3項亦有明文。又婚姻係以夫妻
      之共同生活為其目的，配偶應互相協力保持其共同生活之
      圓滿、安全及幸福，而夫妻互守誠實，係為確保其共同生
      活之圓滿、安全及幸福之必要條件，即配偶因婚姻關係而
      互負誠實之義務，配偶之一方行為不誠實，與他人發生足
      以破壞夫妻共同生活之圓滿、安全及幸福之行為者，即為
      違反因婚姻關係之義務而對他方造成損害，該第三人與不
      誠實之配偶即為共同侵權行為人。惟本件被告明知甲○○
      係原告之配偶，仍與之相偕至賓館旅館，共處一室，雖被
      告辯稱甲○○酒品不好，故到賓館喝酒，但甲○○則稱伊
      「酒量之差，酒品之好（從不藉酒裝瘋）是眾所週知」云
      云（見臺灣板橋地方法院檢察署95年度偵字第18450號卷
      第78頁），核與被告所辯不符，且依原證2至4所示，即95
      年7月8日晚間被告與甲○○在賓館並非喝酒，當時被告赤
      裸上身下著內褲，其情顯已悖於現今普遍認同的社會禮教
      及公序良俗；參以被告坦承曾經和甲○○去飯店開房間大
      約有三次（見本院卷第29頁），而一般與已婚異性正常往
      來，基於對往來配偶之尊重，衡情應無多次到飯店開房間
      之理，而被告竟到飯店開房間三次，其漠視原告基於婚姻
      關係所生之家庭生活圓滿和諧利益。是被告上開行為，已
      足以破獲夫妻共同生活的圓滿安全及幸福，自屬故意用背
      於善良風俗之方法，侵害原告基於配偶關係的身分法益，
      且情節重大，被告辯稱兩人並未發生通姦行為，並無礙於
      本件侵權行為之認定，原告主張被告行為已構成侵權行為
      ，應堪採信
    (二)本件損害賠償以若干為合理？
      被告不法侵害原告基於婚姻關係而享有之夫妻身分法益，
      致原告其精神上感受莫大痛苦，自屬情節重大。揆諸上揭
      規定，原告自得請求被告賠償非財產上損害之慰撫金。查
      原告與甲○○之婚齡為二十餘年，原告任職警界二、三十
      年，月薪平均約六萬，被告為國中畢業，從事廣告媒體，
      月薪因淡季及旺季之分在一萬至四萬元之間，無不動產等
      。本院審酌兩造之身分、職業、經濟能力、被告加害之程
      度、原告所受之損害等一切情狀，認原告請求被告賠償20
      萬元為適當，逾此部分之請求，尚非有據，應予駁回。
五、綜上所述，原告主張被告之行為侵害原告基於婚姻關係而享
    有之夫妻身分法益，且情節重大，實屬有據。被告所為抗辯
    ，尚不足取。從而，原告依侵權行為之法律關係，請求被告
    賠償原告20萬元，及自起訴狀繕本送達翌日即96年11月30日
    起至清償日止，按年息5％計算之利息，於法無違，應予准
    許。逾此部分之請求，於法當非有據，應予駁回。
六、本件原告勝訴部分，未逾50萬元，爰依民事訴訟法第389條
    第1項第5款，依職權宣告假執行；被告陳明願供擔保請求宣
    告免為假執行，核無不合，爰酌定相當之擔保金額宣告之。
    至原告敗訴部分，其假執行之聲請失其附麗，應予駁回。
七、本件因事證已臻明確，兩造其餘攻擊、防禦方法及所為之立
    證，經逐一審酌後，本院認與判決之結果不生影響，不再一
    一論述，併予敘明。
八、據上論結，本件原告之訴為一部有理由、一部無理由，依民
    事訴訟法第79條、第389條第1項第5款、第392條第2項，判
    決如主文。
中    華    民    國    97    年    4     月    8     日
                  民事第五庭    法  官  林妙黛
以上正本係照原本作成
如對本判決上訴，須於判決送達後20日內向本院提出上訴狀
中    華    民    國    97    年    4     月    8     日
                                書記官  陳怡君


司法院資訊處製作；財團法人民間司法改革基金會備份。
